臺灣高等法院臺南分院刑事判決　　　　　　九十一年度上更(一)字第二一九號　Ｃ
　　　上　訴　人
　　　即　被　告　丙　○　○
　　　選任辯護人　王　成　彬
　　　上　訴　人
　　　即　被　告　乙　○　○
　　　選任辯護人　李　孟　哲　律師
右上訴人等因毒品危害防制條例案件，不服臺灣臺南地方法院八十八年度訴字第三○
號中華民國八十八年四月一日第一審判決（起訴案號：臺灣臺南地方法院檢察署八十
七年度營偵字第一五○五號），提起上訴，判決後，經最高法院第一次發回更審，本
院判決如左：
      主      文
原判決撤銷。
丙○○連續販賣第一級毒品，累犯，處有期徒刑拾貳年，褫奪公權捌年。販賣毒品所
得新台幣肆仟玖佰伍拾元沒收，如全部或一部不能沒收時，以其財產抵償之。
乙○○無罪。
      事      實
一、丙○○曾因犯肅清煙毒條例罪，經本院判處有期徒刑三年三月確定，並於八十六
    年二月二十七日縮短刑期執行完畢，仍不知悔改，復基於概括犯意，連續於如附
    表一所示時間、地點，以如附表一所示之價格，販賣第一級毒品海洛因給乙○○
    施用。嗣乙○○於八十七年九月十七日下午一時三十分許，在臺南縣鹽水鎮歡雅
    里八十二之十四號為警查獲，乙○○除供出丙○○上開販賣毒品事實，並配合警
    方打丙○○所有0000000000號行動電話，偽稱擬以二千元購買毒品海
    洛因一包，丙○○果然依約前往臺南縣新營市太子宮廟前，惟因查覺情形不對，
    立即騎機車逃離現場，並將所攜帶之海洛因丟棄，但仍為守候之員警查覺攔截逮
    捕。
二、案經臺南縣警察局移請台灣台南地方法院檢察署檢察官偵查起訴。
      理      由
一、訊據上訴人即被告丙○○矢口否認有販賣毒品之犯行，辯稱：伊是帶乙○○去找
    伊朋友交易，合資買海洛因，伊並未賣海洛因予乙○○云云。
二、經查：被告丙○○於附表一所示時間、地點販賣海洛因予同案被告乙○○之事實
    ，業據被告乙○○於警訊時供承在卷，且被告丙○○於警訊時亦供稱：曾經三次
    幫乙○○買毒品海洛因，而有將毒品海洛因交付予乙○○之事實。雖被告嗣後辯
    稱：係帶同乙○○親往共同購買，並未從中獲利云云。惟查：
（一）被告乙○○於警訊中供稱係向被告丙○○本人購買，並未提及與丙○○同行向
      第三人購買之情，雖被告乙○○於檢察官偵查及歷審審理時亦翻異前詞稱：係
      與丙○○同往親向丙○○之朋友合資購買云云。惟被告乙○○於偵查中供述該
      出賣人長相、年紀時供稱：約二、三十歲，約身高一七０公分云云，與被告丙○○供稱：高高瘦瘦，約四十歲之男子云云並不相符，嗣經原審隔離訊問時，
      對於交易情形，被告乙○○稱：那人開車過來加油站前，由伊將錢交給該男子
      ，該男子再把海洛因交給伊云云，與被告丙○○所稱：伊與乙○○約於太子國
      中門口等，伊再帶乙○○至電動玩具店去找朋友，由乙○○先將錢交給伊朋友
      ，伊朋友再約在一處加油站將毒品交給乙○○云云（均見原審八十八年三月十
      八日審判筆錄），亦不相合。何況，乙○○被警查獲後，配合警方打行動電話
      偽稱欲購買毒品海洛因，欲引誘丙○○持海洛因前來販賣，而丙○○果然依約
      前往臺南縣新營市太子宮廟前，雖因查覺情形不對，立即騎機車逃離現場，並
      將所攜帶之海洛因丟棄，但仍為守候之員警查覺攔截逮捕等情，均經被告丙○○及乙○○於警訊中承認屬實。按乙○○被警查獲後，在警局內配合警方打行
      動電話給丙○○，是時，乙○○乃係依警方指示，向丙○○表示欲購買新台幣
      二千元毒品海洛因（參見警卷第二頁筆錄第六、七行），兩人並無機會談及合
      資購買，乙○○更無機會將其應出資之金額交付丙○○，而丙○○已依約將海
      洛因攜往指定地點，欲交付乙○○，堪認被告丙○○確係販賣毒品海洛因與乙○○之人無疑。足見被告二人事後所辯，乃迴護或卸責之詞，均不足採。
（二）本件被告丙○○因始終未承認有販賣犯行，固無從得悉其究竟以何價格買入再
      行出售以牟利，惟查販賣毒品海洛因係違法行為，非可公然為之，不論是瓶裝
      或紙包之毒品，均可任意分裝增減分量，而每次買賣之價量，亦隨時依雙方之
      關係深淺、資力、需求程度及對行情之認知等因素，機動調整。販賣之利得，
      除經坦承犯行，或價量俱臻明確外，委難察得實情，販賣之人從價差或量差中
      牟利，方式雖異，其意圖營利之非法販賣行為則一，因此，即使未經查得販賣
      之實際利得，但除非別有事證，足認係按同一價量轉讓，確未牟利外，尚難執
      此遽認非法販賣之證據有所不足。本件雖未能查得被告丙○○係以何價格購入
      毒品，然被告本身有施用海洛因之情事，業據被告於警訊及檢察官偵查中供承
      在卷，而施用海洛因所費不貲，長期施用，金錢上必難以為繼，被告為支應鉅
      額開銷，於施用之外兼販賣毒品牟利以為挹注，乃情理之常，且被告丙○○與
      被告乙○○二人間，為初識未久之朋友，非屬至親，已據被告乙○○供述甚明
      ，自不可能甘冒重典而按同一價格轉售而毫無利得。綜此，被告丙○○有營利
      之意圖昭然可見。
    綜上所述，被告丙○○所辯各節，俱屬飾卸之詞，委難採信，其有販賣之犯行，
    堪予認定。
三、按海洛因係第一級毒品，為毒品危害防制條例第二條第二項第一款所明定。被告
    丙○○販賣毒品海洛因，核其所為如附表一編號一、二、三次犯行係犯同條例第
    四條第一項之販賣第一級毒品罪，其如附表一編號四之犯行係犯同條例第四項、
    第一項之販賣第一級毒品未遂罪。被告丙○○如附表一編號四所示犯行，僅著手
    販賣而未成，屬未遂犯，按既遂之刑減輕之。被告丙○○先後四次販賣既、未遂
    犯行，時間緊接，犯罪構成要件相同，顯均係基於概括之犯意反覆為之，應依連
    續犯之規定論以一罪，惟其法定本刑為死刑或無期徒刑，依法不得加重，併此敘
    明。又被告丙○○曾犯肅清煙毒條例罪，經本院判處有期徒刑三年三月確定在案
    ，於八十六年四月六日執行完畢，有台灣台南地方法院檢察署刑案資料查註紀錄
    表在卷可按，其於五年之內再犯本件有期徒刑以上之罪，為累犯，惟其所犯法定
    本刑為死刑或無期徒刑，依法仍不得加重。再被告丙○○販賣毒品之對象僅有一
    人，且販賣數量、次數、金額均微乎其微，對社會危害尚輕，犯罪之情狀尚可憫
    恕，爰依刑法第五十九條之規定，減輕其刑。
四、原審就被告丙○○予以論罪科刑，固非無見，惟查，原判決主文所宣告沒收者，
    係被告販賣毒品所得之現金，並無追徵其價額之必要，乃竟於主文欄分別記載如
    全部或一部不能沒收時追徵其價額，容有未洽，又原判決對於被告量處無期徒刑
    ，亦嫌失入。被告丙○○上訴意旨，否認犯罪雖無足取，惟原判決既有可議，自
    無可維持，應予撤銷改判，爰審酌被告丙○○所犯販賣毒品之罪，情節尚輕，及
    其犯罪動機、目的、手段、犯後態度等一切情狀，量處如主文第二項所示之刑，
    且依刑法第三十七條第二項之規定，宣告褫奪公權之期間，以昭炯戒。
五、被告丙○○如附表一編號一、二、三所示三次販賣所得現金四千九百五十元，為
    其犯罪所得之財物，雖未扣案，然不能證明業已費失，併依毒品危害防治條例第
    十九條第一項之規定宣告沒收，如全部或一部不能沒收時，以其財產抵償之。至
    被告丙○○如附表一編號四之犯行，因尚未賣出即為警守候查獲，尚無所得，無
    從宣告沒收，附此陳明。
六、另併案意旨略以：丙○○於八十八年八月四、六日無償提供一級毒品海洛因，讓
    與柯榮良施打，因認被告另觸犯毒品危害防制條例第八條第一項之轉讓毒品罪嫌
    云云。惟查，本件被告丙○○部分，公訴人係以販賣第一級毒品罪起訴，與併案
    轉讓毒品之犯罪態樣不同，自不構成連續犯裁判上一罪關係，應非原起訴效力所
    及，本院就此部分，無從併案審理，應予退回原移送機關另行偵辦，並此敘明。
七、公訴意旨另以：乙○○曾因犯盜匪罪，經判處有期徒刑四年確定，現仍假釋中，
    竟不知悔改，基於概括之犯意，連續於如附表二所示時間、地點，以如附表二所
    示價格，販賣第一級毒品海洛因給甲○○施用，因認被告乙○○有販賣毒品之犯
    行。
八、訊據上訴人即被告乙○○矢口否認有販賣毒品之犯行，辯稱：伊係與甲○○共同
    出資或幫甲○○去買毒品，買回後一起吸用，伊並未賣海洛因予甲○○云云。經
    查，證人甲○○雖於警、偵訊中陳稱：伊係打電話向乙○○購買，前後共買三次
    等語，然證人甲○○於同一次警、偵訊中另陳稱：「我與乙○○交易後，便一同
    至我家二樓注射，於十二時（指第三次）左右注射完後，在十三時三十分左右，
    就被警方查獲」（見警訊卷第四頁正面），甲○○又於偵查中證稱：「（問：如
    何會知道向乙○○購買海洛因？）我與他是朋友，是知道他有在使用海洛因，每
    次是均交錢給他去買，買回來時，一起吸用，如果我要拿走，他都會向我要海洛
    因」等語。以上證言，核與被告乙○○於警方初訊中所供稱：「係甲○○拿錢叫
    我幫他購買的，在買來之後，我們才共同施打，我並沒有販賣海洛因給甲○○」
    等語（見警訊卷第二頁正面），互相符合。證人甲○○於本院審理中亦到庭結證
    略稱：「並非向乙○○購買海洛因，而是合資去買，買回來時，一起吸用，如有
    剩下，再一起分」等語。按證人甲○○如花錢向乙○○購買海洛因，自無再與乙○○共同享用及分配毒品之理，故證人甲○○雖說過有向乙○○購買三次之證言
    ，其真意應係有三次拿錢託乙○○去買海洛因之意思，否則，即與其前後所述證
    言不相符合。此外，查無任何證據可以證明被告乙○○有販賣海洛因之行為，應
    認其犯罪不能證明。至於被告乙○○是否觸犯幫助他人施用毒品之罪，應由檢察
    官另行偵辦，併此敘明。
九、原審就被告乙○○予以論罪科刑，尚非有據，被告乙○○上訴意旨否認犯罪非無
    理由，應由本院予以撤銷改判，另為被告乙○○無罪之諭知。
據上論結，應依刑事訴訟法第三百六十九條第一項前段、第三百六十四條、第三百零
一條第一項、第二百九十九條第一項前段，毒品危害防治條例第四條第一項、第十九
條第一項，刑法第十一條前段、第五十六條、第二十六條、第四十七條、第五十九條
，第三十七條第二項，判決如主文。
本案經檢察官曾銘芳到庭執行職務。
中    華    民    國      九十一      年      七      月      九        日
                                  臺灣高等法院臺南分院刑事第五庭
                                      審判長法官  鄭    文    肅
                                            法官  王    浦    傑
                                            法官  黃    三    哲
右正本證明與原本無異。
除被告乙○○外餘如不服本判決，應於判決送達後十日內向本院提出上訴狀，其未敘
述理由者並應於提出上訴狀後十日內向本院補提理由書（應附繕本)。
                                     法院書記官  嚴    巧    花
中    華    民    國      九十一      年      七      月     十         日
附錄法條：
毒品危害防制條例第四條第一項：製造、運輸、販賣第一級毒品者，處死刑或無期徒
                              刑；處無期徒刑者，得併科新台幣一千萬元以下罰
              金。
附表一：丙○○販賣部分：
┌───┬────────┬───────┬──┬─────┬──┐
│編號  │販  賣  時  間  │販  賣  地  點│數量│價格      │備註│
├───┼────────┼───────┼──┼─────┼──┤
│ 一   │八十七年九月初  │台南縣新營市太│一包│二千元    │既遂│
│      │                │子國中附近    │    │          │    │
├───┼────────┼───────┼──┼─────┼──┤
│ 二   │八十七年九月十  │同右          │一包│二千元    │既遂│
│      │三日            │              │    │        │    │
├───┼────────┼───────┼──┼─────┼──┤
│ 三   │八十七年九月十  │同右          │一包│九百五十元│既遂│
│      │七日中午十二時許│              │    │          │    │
├───┼────────┼───────┼──┼─────┼──┤
│ 四   │八十七年九月十  │              │    │          │    │
│      │七日下午十五時許│同右          │一包│二千元    │未遂│
└───┴────────┴───────┴──┴─────┴──┘
附表二：公訴意旨認乙○○販賣部分：
┌───┬────────┬───────┬──┬─────┬──┐
│編號  │販  賣  時  間  │販  賣  地  點│數量│價格      │備註│
├───┼────────┼───────┼──┼─────┼──┤
│ 一   │八十七年八月中旬│台南縣鹽水鎮歡│一包│一千元    │既遂│
│      │                │雅路八二之十四│    │          │    │
│      │                │號甲○○住處  │    │          │    │
├───┼────────┼───────┼──┼─────┼──┤
│ 二   │八十七年九月十  │同右          │一包│二千元    │既遂│
│      │日              │              │    │          │    │
├───┼────────┼───────┼──┼─────┼──┤
│ 三   │八十七年九月十  │臺南縣新營市太│一包│九百五十元│既遂│
│      │七日中午十二時許│子宮廟附近    │    │          │    │
└───┴────────┴───────┴──┴─────┴──┘
